臺灣高等法院臺中分院刑事判決　　 100年度上更(一)字第72號
上　訴　人　臺灣臺中地方法院檢察署檢察官
被　　　告　葉尾
指定辯護人　本院公設辯護人劉秋蘭
上列上訴人因被告違反毒品危害防制條例案件，不服臺灣臺中地
方法院九十九年度訴字第一八五０號中華民國九十九年十月十五
日第一審判決（起訴案號：臺灣臺中地方法院檢察署九十九年度
偵字第一一一四八號），提起上訴，經判決後，由最高法院發回
更審，本院判決如下：
    主    文
原判決撤銷。
葉尾販賣第一級毒品，累犯，處有期徒刑拾伍年壹月。未扣案販
賣第一級毒品所用之行動電話壹具（含門號000000000
0號ＳＩＭ卡壹枚）沒收，如全部或一部不能沒收時，追徵其價
額；未扣案販賣第一級毒品所得財物新臺幣伍佰元沒收，如全部
或一部不能沒收時，以其財產抵償之。
    犯罪事實
一、葉尾曾於民國九十三年間，因犯詐欺罪，經臺灣臺中地方法
    院判處有期徒刑五月確定，並於九十四年三月十二日執行完
    畢。詎其不知警惕，知悉海洛因為毒品危害防制條例第二條
    第二項第一款所列管之第一級毒品，不得販賣，竟仍意圖營
    利，並以其所有之行動電話門號0000000000號Ｓ
    ＩＭ卡，置入其所有之行動電話一具作為販賣第一級毒品之
    聯絡工具，而劉益源（所犯之施用第一級毒品罪，業經臺灣
    臺中地方法院九十八年度訴字第三四七六號刑事案件行認罪
    協商程序，判處有期徒刑一年一月確定，其被查扣之葡萄糖
    、分裝袋及藥勺等物，亦已經檢察官執行沒收）先於九十八
    九十八年八月十七日上午六時零八分許，在位於其臺中縣神
    岡鄉（即現在臺中市神岡區，以下仍引用舊制）豐洲路一０
    三巷四號住處住家附近，即臺中縣豐原市（即現在之臺中市
    豐原區，以下仍引用舊制）豐原大道七段四八八號之統一超
    商前，以公用電話撥打葉尾持用之上開行動話門號，與葉尾
    聯絡購買第一級毒品海洛因相關事宜，之後即循臺中縣豐原
    市○○○道○段，往葉尾位於臺中縣豐原市○○路六九一巷
    六九弄一八號住處之方向行車，駛過臺中縣豐原市○○○道
    ○段後，到達臺中縣豐原市○○路八０五號之統一超商，而
    於同日上午六時四十八分許再與葉尾持用之上開行動話門號
    聯絡，之後，再至葉尾上開住處外面，葉尾出面將第一級毒
    品海洛因一小包交付予劉益源，並向劉益源收取五百元價金
    ，而販賣第一級毒品海洛因。嗣於同日晚間七時二十分許，
    劉益源在其上開住處經警執行搜索，扣得葡萄糖九包、分裝
    袋一包、藥勺一支，再經劉益源向檢察官供述其所施用之第
    一級毒品海洛因係向葉尾購得，始查獲上情。
二、案經臺灣臺中地方法院檢察署檢察官自動檢舉偵查起訴。
    理    由
一、證據能力之說明：
（一）刑事訴訟法第一百五十九條之一第二項規定：「被告以外
      之人於偵查中向檢察官所為之陳述，除顯有不可信之情況
      者外，得為證據。」，故被告以外之人於偵查中向檢察官
      所為之陳述，其性質要屬傳聞證據，但依該項立法理由之
      說明，現階段刑事訴訟法規定檢察官代表國家偵查犯罪、
      實施公訴，依法其有訊問被告、證人及鑑定人之權，證人
      、鑑定人且須具結，而實務運作時，偵查中檢察官向被告
      以外之人所取得之陳述，原則上均遵守法律規定，不致違
      法取供，其可信性極高，為兼顧理論與實務，在除顯有不
      可信之情況者外，被告以外之人於偵查中向檢察官所為之
      陳述，得為證據。所謂「顯有不可信之情況」，係指陳述
      是否出於供述者之真意，有無違法取供情事之信用性而言
      ，故應就偵查筆錄製作之原因、過程及其功能等加以觀察
      其信用性，據以判斷該項陳述是否有顯不可信之情況，並
      非對其陳述內容之證明力如何加以論斷（最高法院九十四
      年度臺上字第六二九號判決意旨可資參照）。經查，本案
      證人劉益源於九十八年八月十八日偵查中具結證述之內容
      ，查無前述之顯有不可信之情況者，依上開之說明，具有
      證據能力。且上開證人之證言，經上訴人即被告葉尾（下
      稱被告）、指定辯護人、檢察官於本院準備程序時同意作
      為證據（見本院卷更一審卷第三一至三二頁），其意即等
      同於認為上開證人於該次偵查中之陳述，並無顯有不可信
      之情形存在，另再經本院將上開證人筆錄提示予被告供其
      閱覽並告以要旨，則該證人於該次偵查中之陳述即屬完足
      調查之證據，而得作為判斷之依據。又證人劉益源於九十
      九年五月十九日偵查中證述之內容，檢察官係以證人之身
      分訊問，但並未令證人劉益源於供前或供後具結（見偵查
      卷第一七至二０頁），依刑事訴訟法第一百八十六條第一
      項前段、第一百五十八條之三規定，該次於偵查中未經具
      結之證言，自不得作為證據，併予敘明。
（二）按被告以外之人，於審判外之言詞或書面陳述，除法律有
      規定者外，不得作為證據；被告以外之人（包括證人、鑑
      定人、告訴人、被害人及共同被告等）於檢察事務官、司
      法警察官或司法警察調查中所為之陳述，與審判中不符時
      ，其先前之陳述具有較可信之特別情況，且為證明犯罪事
      實存否所必要者，得為證據，刑事訴訟法第一百五十九條
      第一項、第一百五十九條之二分別定有明文。是被告以外
      之人於司法警察（官）調查中所為之陳述，依刑事訴訟法
      第一百五十九條第一項規定，係屬傳聞證據，原則上無證
      據能力，惟如該陳述與審判中不符時，其先前之陳述具有
      較可信之特別情況，且為證明犯罪事實存否所必要者，依
      同法第一百五十九條之二規定（即刑事訴訟法第一百五十
      九條第一項所指之「除法律有規定者外」），始例外認為
      有證據能力；如該陳述與審判中相符時，因該陳述並不符
      合刑事訴訟法第一百五十九條之二有關傳聞例外之規定，
      故不得作為認定本案犯罪事實有無之證據，此時，當以證
      人於審判中之陳述作為證據。另所謂「前後陳述不符」之
      要件，應就前後階段之陳述進行整體判斷，以決定其間是
      否具有實質性差異，惟無須針對全部陳述作比較，陳述之
      一部分有不符，亦屬之。又「證明犯罪事實之存否所必要
      」，即使用證據之必要性，係指因無法再從同陳述者取得
      證言，而有利用原陳述之必要性，只要認為該陳述是屬於
      與犯罪事實存否相關之事實，並為證明該事實在實質上之
      必要性即可。而「具有可信之特別情況」，係指依陳述時
      之外部客觀情況而言，足以令人相信該陳述是虛偽之危險
      性不高，必須綜合該陳述是否未受到外力影響；陳述人之
      觀察、記憶、表達是否正確及有無偽證之各項因素，而為
      判斷。查證人劉益源於九十八年八月十七日、同年月十八
      日警詢時關於不利於被告之供述內容，與其於原審審理時
      證述情節有不符之處（詳見後述之理由二、（一）、（三
      ）部分），且證人劉益源於原審審理時證述：其於警詢當
      時毒癮發作云云，然經本院前審審理時勘驗證人劉益源之
      九十八年八月十七日警詢、九十八年八月十八日檢察官偵
      訊時之錄影光碟，其勘驗結果：證人劉益源應訊精神狀況
      甚佳，並無任何毒癮發作跡象等情，載明於審判筆錄（見
      本院上訴字卷第四二頁背面、第四三頁）。由上述勘驗內
      容可知證人劉益源應訊當時之精神狀況良好，且從勘驗譯
      文內容可知證人劉益源警詢時係出於自由意志下之陳述，
      可認其真意之信用性已獲得確切保障，警詢筆錄製作過程
      尚合於法定程序之要求。再觀之警詢筆錄就犯罪之構成要
      件及態樣記載均屬完整，警員並有全程錄影，亦無違反法
      定障礙事由期間不得詢問之規定，本案九十八年八月十七
      日該次之警詢時間，雖為夜間二十時四十分至同日晚間九
      時十五分，但此係經當時以犯罪嫌疑人身分詢問之劉益源
      明示同意，符合刑事訴訟法第一百條之三第一項第三款之
      規定，又九十八年八月十八日該次之警詢時間，雖為凌晨
      零時三十分至同日凌晨零時五十分，但該次係以證人身分
      訊問，依刑事訴訟法第一百九十六條之一關於司法警察詢
      問證人程序之規定，並無準用同法第一百條之三有關夜間
      詢問禁止及例外之規定，且依上述本院前審之勘驗結果可
      知，證人劉益源當時之精神狀態良好，此亦符合法律之規
      定。又證人劉益源復與被告間並無怨隙，且觀之證人劉益
      源於原審審理時之陳述，於同一次詰問前後即有明顯矛盾
      之陳述，是足認證人劉益源警詢中所為之證述，客觀上仍
      具有較可信之特別情況。再者，因證人劉益源於原審審理
      時，一概否認被告之犯行，對被告已有迴護之情事，已無
      從再獲得其就事實之真實而完整陳述，其於警詢之陳述即
      為證明犯罪事實存否所必要，證人劉益源於警察上開二次
      詢問中所述之證言，應有證據能力。
（三）刑事訴訟法第一百五十九條之四第二款所稱從事業務之人
      於業務上或通常業務過程所須製作之紀錄文書、證明文書
      ，因係於通常業務過程不間斷、有規律而準確之記載，且
      大部分紀錄係完成於業務終了前後，無預見日後可能會被
      提供作為證據之不實登載動機，不實之可能性小，除非該
      等紀錄文書或證明文書有顯然不可信之情況，否則有承認
      其為證據之必要；因此，採取上開文書作為證據，應注意
      該文書之製作，是否係於例行性之業務過程中，基於觀察
      或發現而當場或即時記載之特徵。查行動電話門號000
      0000000號之通聯紀錄，本係由電信業者為計算電
      話通話費用，而以電信業者管控之電腦設備逐筆紀錄通話
      門號之通話日期、時間長短、通話對方門號（即發話方、
      受話方與發簡訊）、通話地點所在之最近基地台位置等。
      另外，安源通訊代統一超商函覆之行動電話基本資料，係
      屬從事業務之人於通常業務過程所為之紀錄文書，無偽造
      之動機，則上開二件文書顯非為訴訟上之特定目的而製作
      ，而係屬於通常業務過程中不間斷之規律性、機械性記載
      ，自屬於從事業務之人於業務上或通常業務過程所須製作
      之紀錄文書，經查亦無顯不可信之情況，故上開通聯紀錄
      自應具有證據能力。
（四）按法院或檢察官得囑託醫院、學校或其他相當之機關、團
      體為鑑定，或審查他人之鑑定，並準用第二百零三條至第
      二百零六條之一之規定（不包括第二百零二條囑託個人鑑
      定時應命鑑定人於鑑定前具結之規定），而鑑定之經過及
      其結果，應命鑑定人以言詞或書面報告，刑事訴訟法第二
      百零八條第一項前段及第二百零六條第一項分別定有明文
      。另現行刑事訴訟法關於鑑定之規定，除選任自然人充當
      鑑定人外，另設有囑託機關鑑定制度。依刑事訴訟法第一
      百九十八條、第二百零八條之規定，不論鑑定人或鑑定機
      關、團體，固均應由法院、審判長、受命法官或檢察官視
      具體個案之需要而為選任、囑託，並依同法第二百零六條
      之規定，提出言詞或書面報告，始符合同法第一百五十九
      條第一項所定得作為證據之「法律有規定」之情形，否則
      所為之鑑定，仍屬傳聞證據。然於司法警察機關調查中之
      案件，為因應實務上，或因量大、或有急迫之現實需求，
      併例行性當然有鑑定之必要者，例如毒品之種類與成分、
      尿液之毒品反應，或者槍、彈有無殺傷力等鑑定，基於檢
      察一體原則，得由該管檢察長對於轄區內之案件，以事前
      概括選任鑑定人或囑託鑑定機關、團體之方式，俾便轄區
      內之司法警察官、司法警察對於調查中之此類案件，得即
      時送請先前已選任之鑑定人或囑託之鑑定機關、團體實施
      鑑定，以求時效（見法務部九十二年九月一日法檢字第０
      九二００三五０八三號函參照，刊載於法務部公報第三一
      二期）。此種由檢察機關概括選任鑑定人或概括囑託鑑定
      機關、團體，再轉知司法警察官、司法警察於調查犯罪時
      參考辦理之作為，法無明文禁止，係為因應現行刑事訴訟
      法增訂傳聞法則及其例外規定之實務運作而為。此種由司
      法警察官、司法警察依檢察官所概括選任之鑑定人或囑託
      鑑定機關、團體所為之鑑定結果，與檢察官選任或囑託為
      鑑定者，性質上並無差異，同具有證據能力。本案卷附之
      中山醫學大學附設醫院檢驗科藥物檢測中心所出具之證人
      劉益源尿液檢驗報告，係依據刑事訴訟法第一百五十九條
      之立法理由及同法第二百零六條規定，復審酌毒品鑑定報
      告均係由專業機關人員本於其專業知識及儀器所作成，自
      具有證據能力。
（五）按刑事訴訟法第一百五十九條之五規定：「（第一項）被
      告以外之人於審判外之陳述，雖不符前四條之規定，而經
      當事人於審判程序同意作為證據，法院審酌該言詞陳述或
      書面陳述作成時之情況，認為適當者，亦得為證據。（第
      二項）當事人、代理人或辯護人於法院調查證據時，知有
      第一百五十九條第一項不得為證據之情形，而未於言詞辯
      論終結前聲明異議者，視為有前項之同意。」，其立法意
      旨在於傳聞證據未經當事人之反對詰問予以核實，原則上
      先予排除，惟若當事人已放棄詰問或未聲明異議，基於證
      據資料愈豐富，愈有助於真實發現之理念，且強化言詞辯
      論原則，法院自可承認該傳聞證據例外擁有證據能力。經
      查，本案下列使用之地圖，其性質上均屬傳聞證據，惟經
      檢察官、被告、辯護人於本院準備程序時，均表示對上開
      證據之證據能力沒有意見，同意作為證據（見本院卷第三
      一至三二頁），又本院審酌上開書面陳述作成時之情況，
      查無其他不法之情狀，足認為得為本案之證據，依刑事訴
      訟法第一百五十九條之五之規定，有證據能力。
二、認定犯罪事實所憑之證據及理由：
    訊據被告雖坦承行動電話門號0000000000號是其
    所申請，亦不否認其於上開案發時間是住在臺中縣豐原市○
    ○路六九一巷六九弄一八號，但矢口否認其有上開販賣第一
    級毒品海洛因之犯行，辯稱：行動電話門號0000000
    000號雖是其所申請，但是也有供張永杰及與張永杰一起
    販賣毒品之小弟使用，其於九十八年八月十七日早上六時多
    ，就帶四個孫子外出到大社街那邊去吃早餐，接著就帶他們
    去上學，其在當天早上並未接到劉益源的電話，也沒有販賣
    海洛因給劉益源施用，應不為罪云云。被告之指定辯護人則
    為被告辯護稱：依據證人劉益源之證詞，其雖證稱有撥打行
    動電話門號0000000000號洽談購買第一級毒品海
    洛因之情節，但對於出面與其交易之人之身分卻始終無法確
    定，或稱是與被告本人交易，或稱是綽號「阿弟」或「阿成
    」之男子，或稱是不詳男子接聽電話再由一名小女孩出面交
    付毒品，就此部分之證詞前後不一；又對於九十八年八月十
    七日當天究係何時完成該次毒品交易，依據證人劉益源在偵
    查中之證詞，應係在當天上午七時之前，但其在原審審理時
    又證稱係在當天八、九時左右，此部分證詞前後亦有不合；
    且證人劉益源於偵查中證稱當天其係以公共電話與被告聯絡
    ，但觀諸其於九十八年八月十八日在臺灣臺中地方法院檢察
    署填寫「臺中地檢署毒品減害計畫適用對象簡易檢測表」時
    ，卻於表內記載「當時我是用我的0000000000撥
    打他的0000000000聯繫購買事宜」等文字，且嗣
    在原審審理時雖先證稱：「（問：你在偵訊筆錄說八月十七
    日早上用公用電話打葉尾的0000000000號行動電
    話號碼，買第一級毒品海洛因五百元一小包，在他家交易，
    買到就施用，是否正確？）正確，我不用看筆錄，內容我記
    得很正確，因為當天我要去執行二個月的刑期，因為檢方不
    給我易科罰金，所以我要入監執行」等語，但經原審以上開
    減害計畫適用對象簡易檢測表填寫之內容質之時，證人劉益
    源卻隨即改稱：「應該是的，我去地檢署毒癮發作，我如何
    供述沒有印象，至於用行動電話或公用電話也沒有印象」等
    情，顯然證人劉益源就其在當天究竟是使用行動電話或以公
    共電話與被告聯絡一節，其前後證詞亦不一致；再者，行動
    電話門號0000000000號於九十八年八月十七日亦
    不存在與行動電話門號0000000000號通聯之紀錄
    ，又行動電話門號0000000000號雖是被告申裝，
    但稽諸行動電話門號0000000000號自九十八年八
    月二十五日起至九月四日止之監察譯文表，顯示此門號行動
    電話之接聽者除被告之外，尚有另案被告劉美玲、綽號「巴
    西」、「阿成」及「阿棋」等人使用，而被告前曾分別與張
    永杰、黃勇、劉美玲、何進成及吳進風等人，自九十八年七
    月十三日起至同年九月十日止，共同販賣海洛因與鍾勝南、
    劉麗娟、賴蘭莉、尤建富、莊貽筑、呂紹民、李雨霖、陳咨
    閔、張世明、貝常新、張啟明、解順吉、黃見安、吳志忠等
    人施用，其交易過程，或由何進成使用被告所有行動電話門
    號0000000000號與購毒者聯絡，或由何美玲接聽
    購毒者所撥打行動電話門號0000000000號之來電
    ，或由被告使用行動電話門號0000000000號與購
    毒者聯絡，並非全然由被告使用該行動電話門號等事實，業
    經臺灣臺中地方法院於九十九年六月二日以九十九年度訴字
    第二四０、六八一號刑事判決判處本案被告應執行有期徒刑
    十一年在案，核與證人劉益源在原審所證稱：其撥打行動電
    話門號0000000000號時，「接聽者男女都有」、
    「當天早上我打電話給『大胖姐』，但是是一名男子接的，
    我說要買毒品，他叫我去『大胖姐』家裡」、「我都講說要
    找『大胖姐』購買毒品」、「我去時一個小女孩出來，我問
    說『大胖姐』在不在，小女孩說不在，我說大胖姐都沒有接
    電話，小女孩說不知道，當天早上應該是男性接的電話」等
    語大致契合，足證行動電話門號0000000000號之
    實際使用者不限被告一人，縱令證人劉益源於九十八年八月
    十七日確有撥打行動電話門號0000000000號洽談
    買賣毒品一節為真，亦無法因此而認定當時係由被告接聽電
    話並由被告販賣第一級毒品海洛因給證人劉益源，又警方在
    證人劉益源住處亦未扣得第一級毒品海洛因等證物，應不能
    對被告論科販賣第一級毒品之罪責等語。惟查：
（一）行動電話門號0000000000號確係被告自九十八
      年八月七日開始申請使用一節，有安源通訊代統一超商函
      覆之行動電話基本資料在卷可稽（見臺中市警察局第六分
      局通訊監察聲請卷宗〔下稱警卷〕第五頁），此情並為被
      告所是認。又本案被告之上開販賣第一級毒品海洛因犯行
      ，亦據證人劉益源於司法警察調查時及於檢察官偵訊時，
      先後指證被告之此部分犯行甚詳，其指證內容如下：
  １、證人劉益源於九十八年八月十七日在司法警察調查時陳稱
      ：「（警方於今日十九時三十分許，持臺中地院核發之九
      十八年度聲搜字第三一九二號搜索票前往你家即臺中縣神
      岡鄉○○村○○路一０三巷四號執行搜索時，你是否在場
      ？）有」、「（警方有無查獲任何東西？）查獲葡萄糖九
      小包、夾鍊袋一小包和一截吸管」、「葡萄糖是之前用來
      和毒品混在一起的」、「（什麼毒品？）海洛因」、「（
      你第一次何時開始吸食『四號』（海洛因）？）八十九年
      」、「（那最近一次呢？是於何時施用的？）今天早上在
      我家」、「（今天是九十八年八月十七日早上七時？）嘿
      啊」、「在我房間內」、「（你的海洛因如何來？）跟人
      家買的」、「（跟誰買？）大顆姐〔即臺語之大胖姐，下
      同〕」、「（大顆姐的真實姓名為何？）我不知道」、「
      （你有她的電話嗎？）有」、「（她的電話幾號？）00
      00000000」、「（還有其他電話嗎？）0000
      000000」、「（你向大顆姐買過幾次海洛因？）前
      後大概十多次」、「（她的價格如何算？）一包五百元，
      一小包都裝五百這樣」等語，並經本院前審勘驗無訛（勘
      驗經過及譯文，見本院上訴字卷第四二頁背面、第三四至
      三五頁）。嗣證人劉益源並引導警方至臺中縣豐原市○○
      路六九一巷六九弄一八號指認「大胖姐」之住居所明確（
      見臺中市警察局第六分局通訊監察聲請卷宗第三頁），並
      於九十八年八月十八日警詢時再陳稱：「大胖姐」是女性
      ，年約五十多歲，看起來很胖，其先後共向「大胖姐」買
      過十多次海洛因，有時「大胖姐」會叫綽號「阿弟」之手
      下與其約在其他地方完成交易等語（見警卷第二至三頁）
      。
  ２、證人劉益源於九十八年八月十八日檢察官偵訊時證稱：「
      （…最近一次施用海洛因是什麼時候？）九十八年八月十
      七日早上七點鐘的時候」、「在家裡（施用）」、「（那
      你毒品海洛因是向誰買的？）大顆姐」、「（那這個人怎
      麼聯絡？）我都打電話給她，不然去她家那裡」、「（她
      的電話幾號？）0000000000，還有一支000
      0000000的樣子」、「（她家在哪裡？）她家在中
      正路，昨天我有帶警察過去」、「豐原市○○○路」、「
      （你什麼時候開始向這個大顆姐買海洛因？）差不多七月
      份」、「（最後一次買什麼時候？）最後一次買就（是）
      八月十七日早上的時候」、「（買到就用完了嗎？）對」
      、「（那是怎麼跟她聯絡？）打電話給她」、「（打那支
      電話？）0000000000」、「（用你的什麼電話
      打？）沒有，用公共電話打」、「（那約在哪裡交易？）
      約在她家」、「（買多少錢？）五百元」、「（五百海洛
      因買到多少？）一小包」、「（你是怎麼認識大顆姐？）
      朋友介紹的」、「（你向大顆姐買過幾次海洛因？）差不
      多十五次」等語，並經本院前審勘驗明確（勘驗過程及譯
      文，見本院上訴字卷第四三頁、第三六至三八頁）。
  ３、綜觀證人劉益源之上開陳述與證詞，其係證稱曾向綽號「
      大顆姊」（臺語，意即大胖姐）之被告前後購買過十幾次
      之第一級毒品海洛因（九十八年八月十七日該次以外之部
      分，未經檢察官提起公訴，依不告不理原則，自非本院之
      審判範圍），最後一次是於九十八年八月十七日早上七時
      之前某時，由其以公共電話撥打被告持用之行動電話門號
      0000000000號，與被告約定在被告之上開居處
      外面，進行第一級毒品海洛因之買賣，被告交付海洛因一
      小包，證人劉益源則交付價金五百元予被告而完成交易，
      此後其大約在當天上午七時許，證人劉益源即在其家中房
      間內施用該包海洛因。
（二）證人劉益源確有於九十八年八月十七日上午七時許，在臺
      中縣神岡鄉○○路一０三巷四號住處，以針筒注射之方式
      ，施用第一級毒品海洛因一次等情，有中山醫學大學附設
      醫院檢驗科藥物檢測中心所出具之尿液檢驗報告一件，附
      於本院所調取之臺灣臺中地方法院九十八年度訴字第三四
      七六號刑事案件偵查卷宗可稽。又證人劉益源在該案法院
      審理時，亦坦承此部分施用第一級毒品之犯行，後經臺灣
      臺中地方法院行認罪協商程序，已判處劉益源有期徒刑一
      年一月確定，其被查扣之葡萄糖、分裝袋及藥勺等物，亦
      均宣告沒收，並已經檢察官執行沒收，以上各情亦有本院
      所調取之上開刑案審理及執行卷宗內附筆錄、刑事判決書
      及檢察官處分命令可資佐證。證人劉益源確有於九十八年
      八月十七日上午七時許，在臺中縣神岡鄉○○路一０三巷
      四號住處，以針筒注射之方式，施用第一級毒品海洛因一
      次之事實，堪以認定。再者，被告所有之行動電話門號0
      000000000號，確曾於九十八年八月十七日上午
      六時零八分許，與00000000000號公共電話通
      聯，於同日上午六時四十八分許，與000000000
      00號公共電話通聯之事實，有上開行動電話之通聯紀錄
      在卷可據（見臺中市警察局第六分局通訊監察聲請卷宗第
      一八二頁）。而上開第一通之00000000000號
      公共電話，係設置在臺中縣豐原市○○○道○段四八八號
      之統一超商，上開第二通之00000000000號公
      共電話，是設置在臺中縣豐原市○○路八０五號之統一超
      商等情，亦有中華電信查詢資料一份在卷可憑（見原審卷
      第六五、六三頁）。該第一通之公共電話設置之臺中縣豐
      原市○○○道○段四八八號統一超商，與證人劉益源在臺
      中縣神岡鄉○○路一０三巷四號住處相距不遠；第二通之
      公共電話設置之臺中縣豐原市○○路八０五號統一超商，
      亦與被告之上開居住處所相距不遠等情，有地圖二紙在卷
      可參（見原審卷第一００、一０四頁）。而被告於原審審
      理時亦有證稱：九十八年八月十七日上午六時四十八分該
      通電話是其撥打予被告，又其撥打之電話應該是在其家附
      近打的，其家在臺中縣神岡鄉○○路一０三巷四號，外面
      一百公尺就是７－１１便利商店等語（見原審卷第八八頁
      ），核與上開證據相符。另由證人劉益源位於臺中縣神岡
      鄉住處，循臺中縣豐原市○○○道○段往被告住處之方向
      行車，駛過臺中縣豐原市○○○道○段即可到達臺中縣豐
      原市○○路一節，亦有地圖一紙存卷可按（見原審卷第九
      六頁）。由上可知，證人劉益源係於九十八年八月十七日
      上午六時零八分許，在位於其住家附近之臺中縣豐原市○
      ○○道○段四八八號之統一超商前，以公用電話撥打被告
      持用之上開行動話門號，與被告聯絡購買第一級毒品海洛
      因相關事宜，之後即循臺中縣豐原市○○○道○段往被告
      住處之方向行車，駛過臺中縣豐原市○○○道○段後，到
      達臺中縣豐原市○○路八０五號之統一超商，而於同日上
      午六時四十八分許再與被告持用之上開行動話門號聯絡，
      之後，再至被告上開住處外面，向被告購買第一級毒品海
      洛因。上開證據均足以證佐證證人劉益源於警詢、偵查中
      所述與事實相符，是以，證人劉益源在警詢、偵訊所為不
      利於被告之指證，均屬信而有徵，自可採信。
（三）證人劉益源於原審審理時雖證稱：「（你在九十八年八月
      十九日為警查獲的施用毒品案件是否已經被判刑？）是的
      」、「（你是否認識在庭之被告？）是的」、「（你施用
      的第一級毒品海洛因是否向他購買？）我與被告一起合資
      購買，警察當時問我毒品來源，我說我們一起購買，但警
      方認為是我向被告購買，才會製作如此的筆錄」、「（你
      的意思你沒有這樣講，警察亂記載你的筆錄？）不是，我
      只有說我們一起合資，當時我人毒癮發作，我想說趕快講
      一講，筆錄作一作就好了，警方說大家配合一下，趕快處
      理一下，我會儘快移送地檢署」、「（所以你說你的警詢
      筆錄內容不實在，因為你當時處於毒癮發作的狀況，所以
      陳述的內容不實在嗎？）對」、「（你在檢察官面前所述
      是否實在？）實在」、「（你於你的偵訊筆錄供述你的毒
      品向葉尾購買一事是否實在？）實在，但是當時我的毒癮
      仍在發作中，我是依照警局筆錄所述的內容向檢察官答覆
      」、「（你八月十七日製作警詢筆錄，八月十八日製作第
      二次警詢筆錄，八月十八日製作偵訊筆錄，你現在你三次
      筆錄都是毒癮發作嗎？）是的」、「（你是否於八月十七
      日毒癮發作到八月十八日？）是的」、「（隔了半年多，
      你的五月十九日偵訊筆錄仍然陳述你是向葉尾購買？）當
      時我在服刑，我沒有想到我會被叫出來開庭，當時檢察官
      問我當時被抓到時的筆錄是否實在，我說是的，他問我是
      否要指認葉尾，我說不要，我沒有要指證他，我說他沒有
      販賣給我，我為何要指證他？（後改稱）我沒有這樣說，
      我是開完庭後，自己心理這麼想的」、「（葉尾使用的行
      動電話為何？）不記得」、「（你於八月十七、十八日的
      警詢筆錄有說被告使用的0000000000號行動電
      話號碼，是否正確？提示警卷第三頁及九十八年他字第四
      ０九五號第五頁證人的二次警詢筆錄並告以要旨）正確」
      、「（你的警詢筆錄有供述說大胖姐住在臺中縣豐原市○
      ○路六九一巷六九弄一八號是否正確？）我不知道他真實
      地址，是我帶警察去現場，確認那個住址」、「（你的警
      詢筆錄有陳述大胖姐都騎機車，還會載孫子，是否正確？
      ）是的」、「（你的警詢筆錄有陳述你去過大胖姐家裡四
      、五次，一樓是客廳，二樓是大胖姐的房間，還有住他的
      小叔、五、六個小孫子，是否正確？提示警卷第二頁並告
      以要旨）是的」、「（所以你說你的警詢筆錄這部分都是
      正確？）剛才問我那些部分是正確」、「（你的警詢筆錄
      有陳述大胖姐說出外交易毒品，毒品放在他的孫子身上，
      是否正確？提示警卷第三頁並告以要旨）正確」、「（你
      的警詢筆錄有陳述你向大胖姐購買毒品是向他臺中縣豐原
      市○○路六九一巷六九弄一八號的住處購買，有時候是葉
      尾本人交易，有時候他叫綽號阿弟的手下約定在其他地方
      交易，是否正確？提示警卷第三頁並告以要旨）正確」、
      「（你的警詢筆錄有陳述說你被查獲有施用海洛因，因為
      你有悔意，所以你主動向警方供出大胖姐是否正確？）正
      確」、「（警方有問你精神如何，是否需要休息，你說現
      在精神還不錯，可以接受警方製作筆錄，是否正確？）正
      確」、「（所以你製作八月十八日的警詢筆錄之前，還有
      你先帶警方去找大胖姐的住所？）正確」、「（你還能夠
      帶警察去找大胖姐的住所？）是的」、「（所以代表你的
      精神狀況很清楚？）對」、「（你的警詢筆錄有何因為毒
      癮發作而有不實的狀況？）當初警察抓到我是下午接近傍
      晚的時候，製作筆錄是晚上十點多，接近半夜時當時我的
      毒癮開始發作，警方問我問題，他一開始有問我是否接受
      製作筆錄，我想說如果等到隔天再製作筆錄，我會更痛苦
      ，所以我一直配合警方製作筆錄，我只是想要交保，他們
      問我問題，我只有答是或正確而已，實際上我與大胖姐是
      合資購買毒品」、「（你的筆錄不是只有回答是不是正確
      與否而已，我剛才問你的內容都是你自己陳述，這些內容
      也不是警方可以教你的，去找大胖姐的住所也是你帶警察
      去的，跟你回答也不符合，有何意見？）沒有意見，有些
      話是我自己說的沒有錯，故沒有意見」、「（你說到半夜
      毒癮開始發作？）約晚上十一點左右發作」、「（是你先
      帶警察去找大胖姐的住所回來毒癮才發作？）是的」、「
      （你的九十八年八月十七日晚上八點四十分到九點十五分
      期間所製作第一次筆錄是在毒癮發作之前，也是你帶警方
      去找大胖姐住所之前，如你自己所述也是在毒癮發作前，
      你的筆錄供述也是說你向葉尾第一級毒品海洛因購買，每
      次新臺幣五百元到一千元不等，有何意見？提示九十八年
      八月十七日證人第一次警詢筆錄並告以要旨）沒有意見，
      是正確」、「（十一個小時後製作偵訊筆錄，你說你偵訊
      中毒癮還在發作，隔了十一小時毒癮仍發作中？）對」、
      「（你在檢察官面前陳述大胖姐有機車，一台重型機車，
      光陽銀色，還有一台５０ＣＣ的草綠色的機車，還有一台
      紅色三陽５０ＣＣ的機車，你陳述大胖姐的交通工具的內
      容是否正確？提示９８他字第４０９５號第４２頁並告以
      要旨）正確」、「（你陳述大胖姐是朋友「醜肖仔」介紹
      的是否正確？）我確實有這麼說的，但我不記得是誰介紹
      ，隨便講一個人名，確實是別人介紹我去的」、「（你陳
      述你向大胖姐購買十五次第一級毒品海洛因，是否正確？
      提示上開卷宗第四二頁並告以要旨）我說十幾次而已，我
      的確有這樣講」、「（你說「醜肖仔」是你隨便編的，葉
      尾陳述那個人住在他隔壁，怎麼可能這麼巧你編的人名會
      住在葉尾也認識，又住在葉尾的隔壁？提示偵卷第一三頁
      並告以要旨）我的意思是說我不是編的，我隨口說出一個
      人名而已」、「（你在偵訊筆錄說八月十七日早上用公用
      電話打葉尾的0000000000號行動電話號碼買第
      一級毒品海洛因五百元一小包，在他家交易，買到就施用
      ，是否正確？提示九十八年度他字第四０九五號卷第四二
      頁並告以要旨）正確，我不用看筆錄，內容我記得很正確
      ，因為當天我要去執行二個月的刑期，因為檢方不給我易
      科罰金，所以我要入監執行」、「（當天你是否交保二萬
      元出去？）對」、「（與執行有何關係？）因為另外還有
      案件要去執行，我想說既然要去執行，買第一級毒品海洛
      因施用一下」、「（你連這個都記得這麼清楚，到底有什
      麼毒癮發作意識不清的情況？）毒癮發作時身體很痛苦，
      會發燒，想吐，意識不清，我吸毒的時候毒癮還沒有發作
      」、「（你說你的偵訊筆錄供述毒癮發作意識不清，但是
      你對於檢察官所問你這些問題，你有這麼回答，你到現在
      都還記得很清楚，還有不要看筆錄，你知道你有這麼講，
      顯然你在檢察官面前回答時，意識很清楚，有何意見？）
      就單一問題我的意識很清楚」、「（所以你回答八月十七
      日你以公共電話向葉尾購買毒品，這個問題你的意識很清
      楚？）對」、「（既然你的意識很清楚，你又回答你於八
      月十七日以公共電話向葉尾購買毒品，你回答是否正確？
      ）對」、「（你確實於八月十七日向葉尾購買五百元的
        第一級毒品海洛因，是否正確？）對」、「（約在他家
      交易是否正確？）正確，當天早上八、九點我去葉尾家即
      臺中縣豐原市○○路六九一巷六九弄一八號找葉尾，當時
      大家都去上班了」、「（你說一手交錢，一手交貨是否正
      確？）正確」、「（九十八年八月十七日你把錢交給誰？
      ）我交給葉尾家其中一個小女孩，可能約三至四歲或四到
      五歲，家裡沒有大人」、「（第一級毒品海洛因是誰交給
      你？）一樣，也是那個小女孩交給我」、「（那個小女孩
      是你說大胖姐會把小孩載出去，毒品藏在小孩身上那個小
      孩嗎？）我沒有印象，小孩這麼多，我沒有去記清楚」、
      「（對於葉尾說他那段期間有賣毒品，但是他不確定有沒
      有賣給你，有何意見？葉尾有無賣毒品給你？提示偵卷第
      一二頁並告以要旨）當天早上我打電話給大胖姐，但是是
      一名男子接的，我說要買毒品，他叫我去大胖姐家裡」、
      「（你之前的供述說是大胖姐接的電話是否正確？）正確
      ，因為我打電話有時是男性接的，有時候是女性接的，我
      都講說要找大胖姐購買毒品」、「（你講的大胖姐就是在
      庭的葉尾？）對」、「（你就是要向大胖姐購買毒品，是
      誰交給你你也不在乎？）對」、「（你就去大胖姐家拿毒
      品，誰拿給你你也不在乎？）對」、「（九十九年五月十
      九日你在偵訊筆錄作證的內容是否實在？提示偵卷第一九
      至二０頁並告以要旨）實在」、「（剛才所提示上開偵訊
      筆錄，檢察官有問你你打電話大胖姐，是否為其本人接的
      ，你說不一定，你說接電話男女都有等語，九十八年八月
      十七日你打電話去時，接電話是男性嗎？）是的，我去時
      一個小女孩出來，我問說大胖姐在不在，小女孩說不在，
      我說大胖姐都沒有接電話，小女孩說不知道，當天早上應
      該是男性接的電話」、「（你的偵訊筆錄，檢察官問你跟
      你交易是否是大胖姐本人，你回答說不是，交易者是男性
      ，我不知道什麼名字，他大我沒幾歲，有見過幾次面好像
      是一個叫阿成的人，有無此事？提示上開偵卷第二０頁並
      告以要旨）對」、「（後來檢察官問你，你說八月十七日
      你到他家沒錯，大胖姐沒有出來，是一個小孩子出來，你
      拿錢給小孩子？）沒有錯」、「（九十九年五月十九日檢
      察官在訊問你時，毒癮有無發作，精神狀況如何？）我沒
      有發作，精神狀態正常」、「（五月十九日檢察官問你，
      八月十七日是否跟大胖姐聯絡，你回答應該是？）我說應
      該是，反正要買都說要找大胖姐，他只是一個代號而已，
      是男的是女的我不確定」、「（你八月十七、十八日的二
      次筆錄，都沒有提到任何男性接電話的情況，為何到今天
      突然說有可能是男性接電話？）前二次製作筆錄我很匆忙
      ，五月十九日的偵訊筆錄時，檢察官要我認真想當天的情
      形，我認真想過後應該不是葉尾接的」、「（你說五月十
      九日檢察官有請你認真想，你認真想當時你回答應該是葉
      尾接的，所以你五月十九日是認真想後才回答的？）是的
      ，我回答說應該是而已」、「（你於八月十七、十八日的
      筆錄都有去特定大胖姐的特徵，你描述也都是女性，連住
      處、交通工具你都有特定，電話也沒有錯，所以你描述你
      購買第一級毒品海洛因的對象確實是葉尾沒有錯？）對」
      、「（你在臺中地檢署毒品減害計畫施用對象簡易檢測表
      提到你最後一次與他交易是在九十八年八月十七日七點在
      臺中縣他的住處以新臺幣五百元跟他購買壹包的（海洛因
      、安非他命、搖頭丸、大麻），當時我用我的00000
      00000撥打他的0000000000號聯絡購買毒
      品事宜，你所指述的情節是否正確？提示９８年度他字第
      ４０９５號卷第４５頁反面並告以要旨）應該是的，我去
      地檢毒癮發作，我如何供述沒有印象，至於用行動電話或
      公用電話也沒有印象」、「（九十八年八月十七日你早上
      何時打給葉尾0000000000號行動電話號碼？）
      我只知道大家趕去上班，時間不記得」、「（你在哪裡打
      公共電話，附近有無全家便利商店或是７－１１便利商店
      或是在那裡特定的地點？）在我家附近，我家在神岡鄉○
      ○路一０三巷四號，我家外面就是７－１１便利商店，距
      離那裡在一百公尺外的公用電話」、「（提示本院整理Ｇ
      ＯＯＧＬＥ地圖，是否可以指出在那裡打公共電話？提示
      ＧＯＯＧＬＥ地圖）在豐原市○○路附近（證人指認後回
      答）」、「（提示警卷第一八一至一八五頁及原審整理0
      000000000行動電話雙向通聯紀錄於九十八年八
      月十七日凌晨三點至同日中午十二時十八分為止所有雙向
      通聯紀錄及公共電話的使用資料，你在上開時段何處撥打
      電話予大胖姐？提示並告以要旨）應該是早上六點四十八
      分四一秒，000000000於豐原市○○路八０五號
      及時間早上八點五十一分三十三秒000000000豐
      原市○○路八一號那二支公用電話撥打的」、「（中正路
      與三角路距離你家是否相當遠？）有一段距離」、「（為
      何你會離開住處這麼遠打，與你剛才所述在五權路撥打電
      話不符？）我應該是在家裡附近撥打的」、「（你當天為
      何會打二次電話，且時間相隔這麼久？）因為找不到人」
      、「（為何你所說的向王俊龍所借用的行動電話0000
      000000在九十八年八月十七日與葉尾使用0000
      000000號行動電話號碼沒有通聯紀錄？）因為當時
      我人狀況不好，就我印象所及去填寫資料」、「（為何你
      在九十八年八月十八日偵訊筆錄供述你用公共電話打他的
      行動電話0000000000號，買到後就施用，約在
      她家交易，並沒有提到是跟一個叫做『阿成』的人，為何
      你今日又說不是跟葉尾聯絡交易毒品？）當天我打電話要
      找大胖姐，但是找不到葉尾，而是別人接的電話」、「（
      你以前所稱的『阿成』是否為何進成？）不知」、「（你
      說稱的『阿成』也有人稱呼他為『阿弟』或『志成』、『
      阿弟仔』？）我不知」、「（九十八年八月十七日早上打
      電話過去時，你剛剛所述是一名男子接的電話，當時你跟
      那名男子說什麼？是否表示要跟大胖姐即被告購買毒品海
      洛因？）不是，我問大胖姐在不在，他說不在，我說那怎
      麼辦？他說你就過來，我過去時，她家裡都沒有人，我跟
      一名小孩說話，我問大胖姐在不在，小孩說不在，我說大
      胖姐有沒有說什麼，小孩說不知道，我問小孩難道都沒有
      什麼東西嗎？我把掏五百元的錢出來，小孩說有，就把海
      洛因交給我，我把錢交給小孩」、「（現場只有那個小孩
      在？）對」、「（那名小孩有沒有說毒品是何人交代要賣
      給你或是何人要交給你？）都沒有」、「（你有無看到小
      孩把錢交給何人？）沒有，因為那個家裡都沒有人，只有
      小孩看電視」、「（海洛因毒品是大胖姐要賣給你，還『
      阿成』要賣給你？還是大胖姐與『阿成』共同販賣給你？
      ）我不知道，我只知道我是要向大胖姐購買毒品，我過去
      後交錢拿到毒品」、「（『阿成』在電話中有無說毒品是
      何人所有？）沒有，他只有叫我過去」、「（『阿成』與
      大胖姐是何關係，為何你要購買海洛因撥打大胖姐的電話
      向大胖姐購買海洛因，為何『阿成』他會叫你直接過去，
      事後小孩子將毒品交給你，你也把錢交給小孩子？）我不
      知他們是何關係，我知道『阿成』經常在那裡出入」、「
      （為何大胖姐的電話是由『阿成』接聽？為何你去現場事
      後小孩子將毒品交給你？）我不知道，『阿成』說我過去
      後再講即可」、「（你之前向大胖姐購買十幾次第一級毒
      品海洛因，毒品交易情形如何？）不一定，有不認識的人
      來交易，也有『阿成』來交易，我都是打電話（即我之前
      供述那二支電話）過去說我要購買毒品」云云（見原審卷
      第八一至八九頁）。然查：
  １、經本院前審審理時勘驗證人劉益源於九十八年八月十七日
      警詢及同年月十八日偵訊之錄影光碟，證人劉益源接受警
      察詢問及檢察官訊問當時之應訊精神狀況甚佳，並無任何
      毒癮發作跡象，此勘驗過程並載明於審判筆錄（見本院上
      訴字卷第四二頁背面、第四三頁），足認證人劉益源在原
      審審理時所為之其於警詢、偵查時毒癮發作部分證詞內容
      不實。
  ２、證人劉益源在原審審理時雖有證稱：「（你施用的第一級
      毒品海洛因是否向他購買？）我與被告一起合資購買，警
      察當時問我毒品來源，我說我們一起購買，但警方認為是
      我向被告購買，才會製作如此的筆錄」、「我只有說我們
      一起合資」云云，但其後證人劉益源經檢察官詰問，其又
      證稱警詢筆錄關於其向「大胖姐」購買毒品等記載為正確
      。再依據其之後在原審審理時所為之證詞，亦均證稱撥打
      被告之上開行動電話及到被告之上開住處，係購買第一級
      毒品海洛因，此外，即無可堪認定係與被告一起合資購買
      毒品海洛因之證述。而被告在偵查、審理中，亦從未供述
      曾與證人劉益源一起合資購買第一級毒品海洛因之情節。
      證人劉益源在原審法院審理時所為之此部分證詞，亦難認
      係屬真實。
  ３、又依據證人劉益源在警詢、偵訊之陳述，其係證稱前後曾
      向綽號「大顆姊」（即大胖姐）之被告購買過十幾次之第
      一級毒品海洛因，最後一次是於九十八年八月十七日早上
      七時之前某時，由其以公共電話撥打被告持用之0000
      000000號行動電話與被告約定在被告之上開居處外
      面為毒品海洛因之買賣；而其指證曾由「阿弟」、「阿成
      」等男子接聽電話或出面完成毒品海洛因之交易部分，應
      係指上開先前約十餘次之毒品海洛因交易而言。證人劉益
      源在警詢、偵訊為上開陳述與證詞之時，離案發日期甚近
      。若本案上開九十八年八月十七日上午之第一級毒品海洛
      因交易，係由綽號「阿弟」、「阿成」等男子接聽電話，
      證人劉益源於九十八年八月十七日、同年月十八日之警詢
      、偵訊，衡情應會陳明此情，而不至於指證九十八年八月
      十七日上午係與被告為上開毒品海洛因之交易，另才又指
      證綽號「阿弟」、「阿成」等男子亦曾參與先前約十餘次
      之毒品交易。而在原審審理期日，證人劉益源經檢察官詰
      問亦證稱：「（所以你回答八月十七日你以公共電話向葉
      尾購買毒品，這個問題你的意識很清楚？）對」、「（既
      然你的意識很清楚，你又回答你於八月十七日以公共電話
      向葉尾購買毒品，你回答是否正確？）對」、「（你確實
      於八月十七日向葉尾購買五百元的  第一級毒品海洛因，
      是否正確？）對」等語（見原審卷第八五頁）。詎經檢察
      官提示被告之供述並訊問：「（對於葉尾說他那段期間有
      賣毒品，但是他不確定有沒有賣給你，有何意見？葉尾有
      無賣毒品給你？提示偵卷第一二頁並告以要旨）」等語，
      證人劉益源即又改稱：「當天早上我打電話給大胖姐，但
      是是一名男子接的，我說要買毒品，他叫我去大胖姐家裡
      」云云；嗣經被告之原審辯護人詰問，證人劉益源即又證
      稱：「（剛才所提示上開偵訊筆錄，檢察官有問你你打電
      話大胖姐，是否為其本人接的，你說不一定，你說接電話
      男女都有等語，九十八年八月十七日你打電話去時，接電
      話是男性嗎？）是的，我去時一個小女孩出來，我問說大
      胖姐在不在，小女孩說不在，我說大胖姐都沒有接電話，
      小女孩說不知道，當天早上應該是男性接的電話」、「（
      後來檢察官問你，你說八月十七日你到他家沒錯，大胖姐
      沒有出來，是一個小孩子出來，你拿錢給小孩子？）沒有
      錯」等語（見原審卷第八六頁）。末由原審法官訊問，證
      人劉益源則又證稱：「（九十八年八月十七日早上打電話
      過去時，你剛剛所述是一名男子接的電話，當時你跟那名
      男子說什麼？是否表示要跟大胖姐即被告購買毒品海洛因
      ？）不是，我問大胖姐在不在，他說不在，我說那怎麼辦
      ？他說你就過來，我過去時，她家裡都沒有人，我跟一名
      小孩說話，我問大胖姐在不在，小孩說不在，我說大胖姐
      有沒有說什麼，小孩說不知道，我問小孩難道都沒有什麼
      東西嗎？我把掏五百元的錢出來，小孩說有，就把海洛因
      交給我，我把錢交給小孩」、「（現場只有那個小孩在？
      ）對」、「（那名小孩有沒有說毒品是何人交代要賣給你
      或是何人要交給你？）都沒有」、「（你有無看到小孩把
      錢交給何人？）沒有，因為那個家裡都沒有人，只有小孩
      看電視」等情（見原審卷第八八、八九頁）。觀其同日上
      開證詞，就接聽電話者係被告或一名男子，及其有無向該
      名男子說要購買毒品，以及女童交付毒品之地點係在屋外
      或屋內等情，證人劉益源先後之證述顯有不同。此外，證
      人劉益源在原審審理時，或證稱是在臺中縣豐原市○○路
      附近使用公共電話，或證稱是在臺中縣豐原市○○路及三
      角路附近使用公共電話（見原審卷第八八頁），或證稱：
      「當天早上我打電話給大胖姐，但是是一名男子接的，我
      說要買毒品，他叫我去大胖姐家裡」；或證稱：「（你當
      天為何會打二次電話，且時間相隔這麼久？）因為找不到
      人」云云。如再參酌證人劉益源在原審審理時所為前開可
      認係屬不實之證詞，顯然證人劉益源在原審審理時，或因
      嗣後之人情干擾，或因被告同時在庭之困擾，其證詞之真
      實性至堪置疑。證人劉益源在原審審理時所為之證詞，與
      其在警詢、偵訊之證述內容不符部分，自難採信。其在原
      審又改稱：係在當天八、九點左右交易毒品部分，亦不為
      本院所採信。又證人劉益源在原審審理時所為之證詞，與
      其在警詢、偵訊之證述內容不符部分，既不足採信，反之
      ，證人劉益源在警詢、偵訊之證述內容則有前開證據可為
      佐證，則本案自不能以證人劉益源在原審審理時所為之證
      詞，與其在警詢、偵訊之證述內容不符，即認其在警詢、
      偵訊之證詞亦不可採信。
  ４、證人劉益源於偵查中已經證稱當天其係以公共電話與被告
      之上開行動電話聯絡。此後其在原審法院審理時，主要仍
      然證稱其係以公共電話與被告之上開行動電話聯絡。且證
      人劉益源於警詢、偵查及原審審理中，始終證稱其在當天
      確有撥打上開行動電話與被告聯絡購買第一級毒品海洛因
      之事實。則縱使證人劉益源於九十八年八月十八日在臺灣
      臺中地方法院檢察署填寫「臺中地檢署毒品減害計畫適用
      對象簡易檢測表」時，於表內係記載「當時我是用我的0
      000000000撥打他的0000000000聯繫
      購買事宜」等文字，此亦屬此部分書面記載有誤而不可採
      信之問題，尚無法因此而為有利被告之認定。再者，被告
      所有之行動電話門號0000000000號，自九十八
      年八月二十五日起至九月四日止之監察譯文表，雖然顯示
      此門號行動電話之接聽者除被告之外，尚有另案被告劉美
      玲、綽號「巴西」、「阿成」及「阿棋」等人使用，且被
      告另曾分別與張永杰、黃勇、劉美玲、何進成及吳進風等
      人，自九十八年七月十三日起至同年九月十日止，共同販
      賣海洛因與鍾勝南、劉麗娟、賴蘭莉、尤建富、莊貽筑、
      呂紹民、李雨霖、陳咨閔、張世明、貝常新、張啟明、解
      順吉、黃見安、吳志忠等人施用，其交易過程，或由何進
      成使用被告所有行動電話門號0000000000號與
      購毒者聯絡，或由何美玲接聽購毒者所撥打行動電話門號
      0000000000號之來電，或由被告使用行動電話
      門號0000000000號與購毒者聯絡，並非全然由
      被告使用該行動電話門號。惟上開行動電話既係被告所有
      ，被告亦有實際使用上開行動電話門號，證人劉益源於偵
      查中並且證稱其係以公共電話撥打上開行動電話門號與被
      告聯絡購買第一級毒品海洛因，況且依證人劉益源於上開
      警詢、偵查中之證述，其業已特定「大胖姐」的特徵，依
      其描述之內容為販賣之人為女性，年約五十餘歲，身材很
      胖，並敘明其使用之交通工具及聯絡電話，且「大胖姐」
      會載孫子以避人耳目等情，且其於原審審理時亦證述，其
      當時所描述購買第一級毒品海洛因的對象，確實是葉尾沒
      有錯等語（見原審卷第八七頁），足見證人劉益源於警詢
      、偵訊中確實是證述被告為販賣海洛因予其之人，並非其
      於原審審理時所稱「大胖姐」只是一個代號云云，則本案
      自無從以被告嗣後曾將上開門號之行動電話交由他人使用
      之事實，即據以認定被告並無本案上開犯行。此外，依據
      證人劉益源在警詢、偵訊之陳述與證詞，其指證曾由「阿
      弟」、「阿成」等男子接聽電話或出面完成毒品海洛因之
      交易部分，係指並非本案起訴事實之先前約十餘次之毒品
      海洛因交易而言。證人劉益源在原審審理所證稱：其撥打
      0000000000號行動電話時，接聽者男女都有等
      情部分，亦同上情。其在原審審理另又證稱案發當天是由
      一名男子接聽電話部分，其不足採信之理由亦有如上述。
      證人劉益源之上開證詞，亦不足為有利被告之認定。被告
      以前開情詞置辯，及指定辯護人以前開情詞為被告辯護，
      均不為本院所採信。
（四）有關本案之事實認定部分，有下列幾點須加以說明：
  １、證人劉益源於九十八年八月十八日偵查時雖證述：「大胖
      姐」有機車，一台重型機車，光陽銀色，還有一台５０Ｃ
      Ｃ的草綠色的機車，還有一台紅色三陽５０ＣＣ的機車等
      語（見他字卷第四二頁），但其並未證稱被告於本案之販
      賣海洛因行為，係騎乘其中一台機車為之，且本院參酌證
      人劉益源於本案向被告購買海洛因，係騎乘機車自其住處
      駛往被告居住處，在被告居住處外面交易，是被告亦無騎
      乘上開機車出面販賣予被告之必要，是上開機車中之一部
      ，並非供被告為本案犯行所用之物。
  ２、證人劉益源於九十八年八月十八日警詢時曾證稱：綽號叫
      「大胖姐」的女子外出交易毒品時，都會故意騎機車載她
      的小孫子以掩人耳目，而且還將毒品藏放在她孫子身上以
      躲避警方查緝云云（見警卷第三頁），然證人劉益源於該
      次警詢時，即陳述其曾向綽號叫「大胖姐」的女子買過十
      餘次之海洛因等語（見警卷第二頁），是其所述被告外出
      交易毒品時，都會故意騎機車載她的小孫子以掩人耳目部
      分，並無明確指明係九十八年八月十七日該次被告有載孫
      子外出並藏毒在孫子身上，且依前述，本案是在被告居住
      處外面交易，被告並無騎乘上開機車出面販賣予被告之必
      要，是證人劉益源於警詢時之此部分，應非起訴之九十八
      年八月十七日被告所為之犯罪情節。至於其他部分，因檢
      察官未提起公訴，依不告不理原則，自非本院之審判範圍
      。
  ３、另證人劉益源於原審審理時雖證稱：九十八年八月十七日
      其將錢交給葉尾家其中一個小女孩，可能年約三至四歲或
      四到五歲，家裡沒有大人，第一級毒品海洛因是那個小女
      孩交給其，其問她說大胖姐在不在，小女孩說不在，其說
      大胖姐都沒有接電話，小女孩說不知道云云（見原審卷第
      八六頁、第八八頁背面至八九頁）。其固證稱當日係由一
      名小女孩出面交付海洛因給其，但綜觀其於原審審理時之
      證述內容，其會為上述陳述，是因其另證稱：當天早上其
      打電話給大胖姐，但是由一名男子接聽的，其說要買毒品
      ，他叫其去大胖姐家裡，其去時一個小女孩出來云云，然
      證人劉益源上開證述，業經本院認為係屬於迴護被告之詞
      ，不足採信，有如前述，則此基於迴護之情所為之證言，
      應係其為繼續圓其虛偽證言而為之不實內容，自亦難以採
      信。況且，證人劉益源於上開具有證據能力之警詢、偵查
      中陳述，並未提及有此情節，是亦難認被告於原審審理中
      此部分之陳述與事實相符。從而，本案尚難認被告有利用
      兒童犯販賣第一級毒品之行為。另外，本案被告否認犯罪
      ，依據本案卷內證據，亦無法認定尚有其他共犯，本院爰
      不為另有其他共犯之認定，併此敘明。
（五）被告未明確供述其販賣第一級毒品海洛因販入、賣出之營
      利所得，致未能確認被告販賣第一級毒品海洛因時，購入
      海洛因之確實價格，及是否確有低買高賣之營利情事，惟
      販賣第一級毒品海洛因屬違法行為，非可公然為之，販賣
      者販入後可任意分裝增減其份量再行出售，每次交易之價
      格、數量，亦隨時依交易對象、當時行情而變動，縱或出
      售之價格較低，亦非當然無營利意圖，即便為相同價格，
      因份量較少亦能從中獲利，除經坦承犯行並供明販入、賣
      出確實價量外，委難查得實情，復因未查獲其上手，更難
      查悉有無從中獲利，是除非別有事證足認係按同一價量委
      買或轉售，確未牟利外，尚難據此即認販賣之證據有所未
      足，否則將造成知過坦承者難辭重典，飾詞否認者反得僥
      倖，而失情理之平。且按一般民眾均知政府對毒品之查禁
      森嚴，重罰不予寬貸，衡情倘非有利可圖，絕無平白甘冒
      被嚴查重罰之高度風險之理，從而，舉凡其有償交易，除
      足反證其確係另基於某種非營利本意之關係外，尚難因無
      法查悉其販入價格，作為是否高價賣出之比較，諉無營利
      之意思阻卻販賣犯行之追訴（最高法院八十四年度第三次
      刑事庭會議決議意旨參照）。是被告所為本案販賣第一級
      毒品海洛因予證人劉益源時，自有從中賺取差價之利潤以
      營利之意圖至明。
三、論罪科刑部分：
（一）按海洛因係屬毒品危害防制條例第二條第二項第一款所規
      定之第一級毒品，不得持有及販賣。被告違反上開規定而
      為本案上開犯行，核其所為，係犯毒品危害防制條例第四
      條第一項之販賣第一級毒品罪。至於被告販賣第一級毒品
      之前持有第一級毒品之低度行為，已被其後販賣第一級毒
      品之高度行為所吸收，不另論罪。
（二）被告曾於九十三年間，因犯詐欺罪，經臺灣臺中地方法院
      判處有期徒刑五月確定，並於九十四年三月十二日執行完
      畢之事實，有臺灣高等法院被告前案紀錄表一份在卷可稽
      。被告受此有期徒刑之執行完畢後，於五年以內故意再犯
      有期徒刑以上之罪，為累犯，應依刑法累犯之規定遞加重
      其刑，但被告所犯販賣第一級毒品罪之法定刑為死刑或無
      期徒刑部分，依法均不得加重，僅就其罰金刑部分加重其
      刑。
（三）販賣第一級毒品罪之法定刑為「死刑或無期徒刑；處無期
      徒刑者，得併科一千萬元以下罰金」，然同為販賣第一級
      毒品之人，其原因動機不一，犯罪情節未必盡同，或有大
      盤毒梟者，亦有中、小盤之分，甚或僅止於吸毒者友儕間
      為求互通有無之有償轉讓者亦有之，其販賣行為所造成危
      害社會之程度自屬有異，法律科處此類犯罪，所設之法定
      最低本刑卻相同，不可謂不重。於此情形，倘依其情狀處
      以較輕之徒刑，即足以懲儆，並可達防衛社會之目的者，
      自非不可依客觀之犯行與主觀之惡性二者加以考量其情狀
      ，是否有可憫恕之處，而適用刑法第五十九條之規定酌量
      減輕其刑，期使個案裁判之量刑，能斟酌至當，符合比例
      原則。本案被告無視國家對於杜絕毒品危害之禁令而販賣
      第一級毒品，行為固屬不當，應予非難，然其於本案所販
      賣之第一級毒品僅得款五百元，販賣之數量尚屬小量之交
      易，對象僅限於一人，較於一般販賣毒品之大盤、中盤商
      ，被告所為對社會治安及國民健康造成侵害之範圍、程度
      及所獲利益均尚非龐大，其因一時貪念，致罹重典，所為
      對於社會治安及國民健康之危害程度，尚較長期大量販賣
      毒品之毒犯為輕，倘科處以法定最低刑無期徒刑，實嫌過
      重，其犯罪情節並非無可憫恕，故就被告所犯之上開販賣
      第一級毒品罪，應依刑法第五十九條之規定減輕其刑。
（四）被告之刑就罰金刑部分，同有加重減輕之事由，應先加後
      減之。
（五）本案被告上開販賣第一級毒品之犯罪事證明確，原審為被
      告無罪之判決自有未洽。公訴人上訴指摘原審判決被告無
      罪不當，其上訴為有理由，應由本院將原判決予以撤銷改
      判。爰審酌海洛因為法律嚴格禁止持有或交易之毒品，被
      告竟仍意圖營利，販賣予證人劉益源施用，致使施用毒品
      者，沈迷於毒癮而無法自拔，直接戕害國民身心健康，間
      接危害社會治安，敗壞社會善良風氣，進而導致施用毒品
      之人為購買毒品施用而觸犯刑典之情事發生，其販賣行為
      助長毒品流通，致生危害於社會，所為實值非難，惟念及
      其販賣數量尚微，所得不多僅五百元，本案尚查無有其他
      共犯或利用兒童犯罪之事情等一切情狀，就被告所犯之罪
      量處如主文第二項所示之刑。
（六）沒收部分：
  １、按毒品危害防制條例第十九條第一項規定，犯販賣毒品罪
      者，其犯罪所得之財物均沒收之，係採義務沒收主義，故
      販賣毒品所得之對價，不問其中成本若干，利潤多少，均
      應全部諭知沒收，貫徹政府查禁煙毒之決心，以符立法本
      旨；又犯毒品危害防制條例第四條之販賣第一級或第二級
      毒品罪者，依同條例十九條第一項規定，其因犯罪所得之
      物沒收之，如全部或一部不能沒收時，追徵其價額或以其
      財產抵償之，所稱因犯罪所得之物，自以實際所得者為限
      ，苟無所得或尚未取得者，自無從為沒收及追繳或抵償之
      諭知（最高法院九十一年度臺上字第二四一九號、九十六
      年臺上字第二三三一號、第五五五一號判決意旨參照）。
      被告因販賣毒品所得為五百元，雖均未扣案，仍應依毒品
      危害防制條例第十九條第一項規定宣告沒收，如全部或一
      部不能沒收時，以其之財產抵償之。
  ２、被告販賣第一級毒品所用之行動電話一具及門號0000
      000000號ＳＩＭ卡一枚，係被告所有，業經被告供
      述在卷。而上開行動電話之ＳＩＭ卡一枚，係為行動電話
      服務之使用介面，因此電信公司於出租行動電話門號予消
      費者使用時，即同時附帶提供ＳＩＭ卡一枚給消費者作為
      門號使用之介面，故電信公司接受消費者申辦門號並將該
      門號開通上線時，該ＳＩＭ卡一枚之所有權亦移轉於消費
      者，自不能認該ＳＩＭ卡一枚仍屬電信公司所有之物，是
      以上揭行動電話內之ＳＩＭ卡一枚及行動電話，被告能全
      權使用，則不問原申請人為何人，均應認該張ＳＩＭ卡一
      枚及行動電話係被告所有無訛。是以，其為被告所有之物
      ，且係供本案販賣第一級毒品海洛因所用，應依毒品危害
      防制條例第十九條第一項之規定，宣告沒收，如全部或一
      部不能沒收時，追徵其價額。
據上論斷，應依刑事訴訟法第三百六十九條第一項前段、第三百
六十四條、第二百九十九條第一項前段，毒品危害防制條例第四
條第一項、第十九條第一項，刑法第十一條、第四十七條第一項
、第五十九條，判決如主文。
本案經檢察官陳惠珠到庭執行職務。
中    華    民    國   100    年    8     月    15    日
            刑事第十二庭  審判長法  官  康  應  龍
                                法  官  黃  家  慧
                                法  官  楊  真  明
以上正本證明與原本無異。
如不服本判決應於收受送達後10日內向本院提出上訴書狀，其未
敘述上訴理由者，並得於提起上訴後10日內向本院補提理由書狀
（均須按他造當事人之人數附繕本）「切勿逕送上級法院」。
                                書記官  李  淑  芬
中    華    民    國   100    年    8     月    15    日
附錄本判決論罪科刑法條
毒品危害防制條例第四條第一項：
  製造、運輸、販賣第一級毒品者，處死刑或無期徒刑；處無期
  徒刑者，得併科新臺幣二千萬元以下罰金。